【裁判字號】    98,消債更,892
【裁判日期】    980814
【裁判案由】    聲請更生程序
【裁判全文】
臺灣高雄地方法院民事裁定           98年度消債更字第892號
聲  請  人  乙○○
上列當事人因消費者債務清理事件聲請更生，本院裁定如下：
    主  文
債務人乙○○自中華民國九十八年八月十四日下午五時起開始更
生程序。
命司法事務官進行本件更生程序。
    理  由
一、按債務人與金融機構協商成立者，不得聲請更生或清算，但
    因不可歸責於己之事由，致履行顯有重大困難者，不在此限
    ；本條例施行前，債務人依金融主管機關協調成立之中華民
    國銀行公會會員辦理消費金融案件無擔保債務協商機制與金
    融機構成立之協商，準用前項之規定，消費者債務清理條例
    第151 條第5 項、第6 項分別定有明文。又按「法院開始更
    生程序之裁定，應載明其年、月、日、時，並即時發生效力
    。」、「法院裁定開始更生或清算程序後，得命司法事務官
    進行更生或清算程序，必要時得選任律師、會計師或其他適
    當之自然人或法人一人為監督人或管理人。」，消費者債務
    清理條例第45條第1 項、第16條第1 項分別定有明文。
二、本件聲請人主張：其前向金融機構借款，嗣因不能清償債務
    ，經依金融主管機關協調成立之中華民國銀行公會會員辦理
    消費金融案件無擔保債務協商機制與金融機構達成分期還款
    協議，同意自民國95年7 月起，分80期，每月還款新台幣（
    下同）47,410元方式償債，而協商成立當時其係任職於新光
    人壽保險股份有限公司高雄市分公司，而其96、97年度之每
    月收入僅54,518元，扣除前揭每月應繳納協商款，實已無法
    維持生活，況聲請人配偶陳添財係27年4 月24日出生，年事
    已高，且無工作收入，而聲請人與配偶膝下並無子女，端賴
    聲請人扶養配偶陳添財，另聲請人尚積欠民間債權人甲○○
    3,000,000 元，經甲○○向法院聲請強制執行，聲請人目前
    每月遭扣薪3 分之1 ，顯已無法繼續履行協商內容，且其無
    擔保或無優先權之債務總額未逾1200萬元，復未經法院裁定
    開始清算程序或宣告破產，爰向本院聲請更生等語。
三、經查：聲請人所主張之上開事實，業據其提出財產及收入狀
    況說明書、債權人清冊、附有記事欄註記之全戶戶籍謄本、
    協議書、無擔保債務還款計畫、財團法人金融聯合徵信中心
    當事人綜合信用報告、聲請人與其配偶陳添財之財政部高雄
    市國稅局95、96年度綜合所得稅各類所得資料清單、財產歸
    屬清單、台灣台北地方法院執行命令為證。則聲請人與金融
    機構既係於95年6 月間達成債務協商協議，而聲請人於協商
    成立後之96、97年度之每月收入僅54,518元，經扣除每月應
    繳納之協商款47,410元，聲請人僅餘7,108 元，參以內政部
    公告之97年度台灣省每人每月最低生活費為9,829 元計算，
    顯然上開協商條件之訂定，並未顧及聲請人基本生活之維持
    ，而失公平，況聲請人之配偶陳添財係27年4 月24日出生，
    年事已高，且無工作收入，而聲請人與配偶膝下並無子女，
    此有附有記事欄註記之全戶戶籍謄本、陳添財之財政部高雄
    市國稅局95、96年度綜合所得稅各類所得資料清單、財產歸
    屬清單可憑，益見聲請人終因入不敷出，而無力繼續履行協
    商還款條件。
四、又查聲請人之債務總額達6,366,857 元（包含積欠民間債權
    人甲○○之債務3,000,000 元），此有財團法人金融聯合徵
    信中心當事人綜合信用報告、記載併案債權人甲○○之台灣
    台北地方法院執行命令附卷可稽，應係真實。則以聲請人每
    月工作收入54,518元，扣除聲請人所自承每月必要生活費用
    9,621 元及扶養配偶支出6,850 元，聲請人每月有38,047元
    可供清償，是以聲請人所負債務總額6,366,857 元，若不計
    息，聲請人需償還167 個月（6,366,857 ÷38,047＝167）
    ，然其係41年10月3 日出生，目前56歲，經償債167 個月後
    ，已逾法定退休年齡，故聲請人已不能清償債務，應可認定
    。此外，本件又查無債務人有消費者債務清理條例第6 條第
    3 項、第8 條或第46條各款所定駁回更生聲請之事由存在，
    則債務人聲請更生，應屬有據；並依上開規定命司法事務官
    進行本件更生程序，爰裁定如主文。
中    華    民    國    98    年    8     月    14    日
              民事第一庭    法  官  郭瓊徽
上為正本係依原本作成。
不得抗告。
本裁定於民國九十八年八月十四日下午五時公告。
中    華    民    國    98    年    8     月    14    日
                            書記官  簡文清


司法院資訊處製作；財團法人民間司法改革基金會備份。
